臺灣桃園地方法院刑事判決　　　　　　　109年度易字第918號
公　訴　人　臺灣桃園地方檢察署檢察官　
被　　　告　何憲瑋




上列被告因詐欺案件，經檢察官提起公訴（108年度偵字第30508
號），本院判決如下：
    主  文
何憲瑋犯詐欺取財罪，處有期徒刑柒月。
未扣案犯罪所得普通重型機車壹輛沒收，於全部或一部不能沒收
或不宜執行沒收時，追徵其價額。
    事  實
何憲瑋於民國108 年8 月初，在臉書網站某社團見賴巧娟（原名
：賴巧凌）所張貼之借款訊息，認賴巧娟有資金需求有機可趁，
竟意圖為自己不法所有，基於詐欺取財之犯意，於108 年8 月3
日起至108 年8 月5 日之某時，先以臉書暱稱「陳國聖」之帳號
與賴巧娟交換聯絡方式，再透過行動電話門號0000000000號與賴
巧娟聯繫並佯稱：若賴巧娟代為向長泓車業行（址設：桃園市○
○區○○路000 號）租借車輛三天，再將租用之機車供其使用，
不僅機車租金由其負擔，另願意借貸賴巧娟新臺幣（下同）一萬
元，且在三日過後，其便會交還車輛云云，致賴巧娟陷於錯誤而
於108 年8 月5 日19時許，向長泓車業行租用車牌號碼000-0000
號普通重型機車一輛（下稱本案機車）。賴巧娟取車後，隨即於
同日19時30分許，與何憲瑋相約在桃園市○○區○○路000 號之
肯德基餐廳內碰面，由賴巧娟交付本案機車及鑰匙供何憲瑋使用
，何憲瑋明知本案機車係賴巧娟向第三人租用之機車，為求脫免
刑責，遂要求賴巧娟以所有權人之名義簽署前開機車之讓渡書，
賴巧娟因需錢孔急，於是聽從何憲瑋之指示，簽屬讓渡書一紙，
並供何憲瑋拍照，以此方式製造前開車輛，已由賴巧娟讓渡與何
憲瑋之假象，藉此詐取上開車輛，後因何憲瑋於108 年8 月8 日
未依約交還上開車輛，賴巧娟亦聯繫無著，始知受騙。
    理  由
一、程序事項
（一）本院以下所引用被告以外之人於審判外之陳述，檢察官及
      被告於本院準備程序及審判期日中，均未對於其證據能力
      聲明異議，視為同意該等證據具有證據能力，且本院審酌
      各該證據資料製作時之情況，亦無違法不當或證明力明顯
      過低之瑕疵，以之作為證據應屬適當，依刑事訴訟法第
      159 條之5 規定，認該等證據均具證據能力。
（二）本判決所引用之非供述證據部分，與本案均有關聯性，亦
      無證據證明係實施刑事訴訟程序之公務員以不法方式所取
      得，依刑事訴訟法第158 條之4 之反面解釋，當有證據能
      力，本院復於審理時，提示並告以要旨，使檢察官及被告
      充分表示意見，自得為證據使用。
二、認定事實之依據及證據
    訊據被告何憲瑋固坦承有於108 年8 月5 日19時30分許，與
    賴巧娟相約在桃園市○○區○○路000 號之肯德基餐廳內碰
    面，並交付一萬元給賴巧娟且簽立讓渡書一紙，並由賴巧娟
    交付本案機車及鑰匙供何憲瑋使用等情，然矢口否認有何詐
    欺取財之犯行，先辯稱：賴巧娟要向我借錢，因為賴巧娟沒
    有任何擔保，我不放心才簽讓渡同意書云云；又辯稱：我是
    向賴巧娟購買他的機車，我不知本案機車是賴巧娟向車行借
    的云云。經查：
（一）賴巧娟確於108 年8 月5 日向長泓車業行租借該車行所有
      之本案機車，後續賴巧娟因無法返還本案車輛與長泓車業
      行簽定和解書一紙，約定由賴巧娟賠償車價七萬元等情，
      此經證人賴巧娟、葉美枝及鄧有鈞證述於卷（見偵字卷第
      25頁至第29頁、第155 頁至第156 頁、第165 頁至第166
      頁），且有車輛詳細資料報表、長泓車業租賃契約書、和
      解書在卷可參（見偵字卷第45頁至第47頁、第57頁、第
      157 頁至第159 頁），此部分事實首堪認定。
（二）告訴人即證人賴巧娟於警詢、偵查及審理時證稱：我於
      108 年8 月3 日間，因為需要資金，所以在臉書多個借錢
      社團中發文，後來有個暱稱「陳國聖」的人便利用臉書訊
      息跟我聯繫，「陳國聖」詢問我要借多少錢，我回答一萬
      元，對方後來說會改用LINE跟我聯繫，LINE的暱稱不是「
      陳國聖」，是英文名稱，之後我都是用LINE與被告聯絡，
      但我與被告約見面是用手機電話通話，電話中被告問我是
      否有要借錢，並問我有沒有抵押品，我表示沒有，被告就
      要求我到長泓車業租他指定的車款，後來我們透過電話約
      108 年8 月5 日，在桃園市中壢火車站前的肯德基見面，
      被告跟我說，他需要車輛出由，如果我可以幫他租這台車
      三天，願意借給我一萬元，並且會幫我支付這三天的租車
      費用，並向我保證他會在三天後還車，因為我當下需要錢
      所以便同意，被告在我前去長泓車業租車前，有先給我租
      車三天的費用，後來我又回到中壢火車站前的肯德基，在
      同日的19時30分交付機車給被告使用，同時被告有要我簽
      一張讓渡書，上面的電腦打字的部分是原本就打好的，手
      寫部分則由我依照被告意思填寫，我有向被告詢問讓渡書
      的內容及意義，被告跟我說只是借款證明，但被告並沒有
      跟我說如果我三天內沒有還一萬元，車子就會歸他所有，
      被告只有很肯定地跟我說車子會在三天後還我，被告有說
      到要將鑰匙放到中壢火車站的置物櫃中，並將車輛放在某
      一個大地標附近，然後會傳訊息跟我說，在約定日前一天
      我還有傳訊息給被告，詢問他什麼時候會把車子還給我，
      在被告沒有依約還車後，我有一直打電話至0000000000號
      跟傳LINE訊息給被告，但被告都不讀不回，手機一直關機
      等語（見偵字卷第19頁至第21頁、本院易字卷二第15頁至
      第22頁）。又雙方約定借款及返還車輛之過程，賴巧娟另
      提出案發當日雙方於肯德基之對話影片，雙方對話過程中
      ，賴巧娟提到「那張不是保證書，就拿來簽就好了」，被
      告稱「你會準時還錢吼？你會準時還錢你簽這張沒關係，
      你不會準時還錢. . . 」等語，此有如附表1 之勘驗內容
      在卷可佐（見本院易字卷一第138 頁至第140 頁），此內
      容與上開證述可互相核實，堪認賴巧娟上開證述為真實，
      應為可採。
（三）除賴巧娟上開證述外，被告另自陳其確時有使用暱稱「陳
      國聖」臉書帳號及門號0000000000號與賴巧娟聯繫之情（
      見本院易字卷二第25頁、第28頁）；此外，本院另勘驗賴
      巧娟所提出之影片，有如附表編號2 之內容（見本院易字
      卷一第138 頁至第140 頁），其中被告就還車之事宜，向
      賴巧娟佯稱「禮拜四下午大概4 點半、5 點左右，我會到
      中壢火車站」、「把（本案機車的）鑰匙給你，如果說那
      個時段你不方便，4 點半到5 點你不方便的話，我把鑰匙
      鎖在中壢火車站的置物櫃裡面，你自己去拿」、「之後會
      告訴你們機車放在什麼大地標附近」等語亦可知，不僅被
      告確實有向賴巧娟表示會在三日後歸還本案機車，足證賴
      巧娟上開所述非虛。是被告以若賴巧娟代為向車行租借車
      輛三天，再將租用之機車供其使用，不僅機車租金由其負
      擔，另願意借貸賴巧娟新臺幣一萬元，且在三日過後，其
      便會交還車輛此一詐術取信賴巧娟，並當場借款一萬元給
      賴巧娟，使賴巧娟誤以為雙方確為借貸關係，進而交付其
      所承租之本案機車給被告，且被告後續未歸還機車等情應
      可認定。
（四）被告雖以前詞置辯，然就被告辯稱雙方是借貸關係，因為
      不放心賴巧娟沒有擔保，所以為要求賴巧娟租車作為擔保
      部分，實則依被告於警詢所述，其於108 年8 月7 日便已
      將本案機車出售他人（見偵字卷第11頁），若本案機車是
      要用以擔保賴巧娟三日內周轉還款，豈有還款期限未到便
      逕自出售擔保物之理，而被告逕自出售本案機車之舉措，
      亦與依照附表編號2 之勘驗筆錄，被告屢次向賴巧娟稱會
      在三日後將本案機車返還之說法，明顯自相矛盾；再者，
      被告雖又變異其辯詞，改稱雙方有簽讓渡書，應該是買賣
      關係云云，然依本院審理時之訊問可知，被告根本未曾與
      賴巧娟確認該車之行照資料（見本院易字卷二第28頁至第
      29頁），顯不符機車買賣之常理，況且勘驗附表編號2 之
      對話內容，被告向賴巧娟稱「合約書在你們那邊，車牌號
      碼上面都有，你應該不會認錯車才對」、「應該不會牽到
      別人的機車還去給車行吧」等語可知，被告確實知悉本案
      車輛所有權人並非賴巧娟，又被告既明知本案機車並非賴
      巧娟所有，自可知賴巧娟根本無權移轉該車之所有權，而
      無由就該車成立有效之買賣契約。是被告前開所辯，均屬
      為求脫免刑責之詞，毫無足採。而被告於審理中屢稱，當
      下是在公開場合，且賴巧娟方人數較多，賴巧娟可以自由
      決定是否簽約云云，實與詐欺取財罪之構成要件無涉，被
      告所辯當有誤會，亦無可採。
（五）另被告雖於審理時稱，欲聲請調查讓渡書是否為賴巧娟簽
      立、捺印及賴巧娟簽約當下有無遭脅迫云云，然讓渡書部
      分賴巧娟對於是其簽屬本無爭執，而賴巧娟當下有無遭脅
      迫，亦與詐欺取財罪之構成要件無涉，且本院就被告之犯
      行，業經認定如前，本案待證事證已臻明確，是被告此部
      分之聲請調查證據事項，本院認核無調查必要性，應予駁
      回。
（六）綜上所述，本案事證明確，被告所為已堪認定，自應依法
      論科。
三、論罪科刑
（一）核被告所為，係犯刑法第339 條第1 項之詐欺取財罪。另
      被告雖是因見到告訴人於臉書社團中發文方才與其聯繫，
      然從上開認定之事實可知，被告於網路聯繫過程僅是取得
      告訴人之聯絡方式，而未對告訴人施以詐術，是被告於本
      案當適用刑法第339 條之罪論斷，附此敘明。
（二）爰審酌被告不思自食其力獲取財物，竟利用告訴人需款孔
      急之情，詐欺之方式獲取財物，所為不僅有所不該，相較
      於一般單純之詐術行為，其假意行為手段上更顯卑劣，另
      衡酌被告始終飾詞否認犯行，且未賠償告訴人分毫損失，
      亦未取得告訴人之原諒，甚至多次經合法傳喚未到庭，審
      理期間便遭本院通緝2 次，未見絲毫悔意，犯後態度欠佳
      ，自應嚴予非難，並兼衡本案被告詐取財物之價值、檢察
      官建議從重量刑之意見，及被告之前案紀錄、智識程度、
      家庭生活、經濟狀況等一切情狀，量處如主文所示之刑。
四、沒收
（一）按犯罪所得，屬於犯罪行為人者，沒收之；於全部或一部
      不能沒收或不宜執行沒收時，追徵其價額，刑法第38條之
      1 第1 項、第3 項分別定有明文。
（二）查本案犯罪所得機車一輛部分，並未扣案，且依被告所述
      ，其已處分與不明之第三人（見本院易字卷二第28頁至第
      29頁），惟其既曾為被告本案犯罪所得，而曾經被告取得
      事實上支配權，自應認為屬於被告之物，應依刑法第38條
      之1 第1 項、第3 項規定，宣告沒收，是應依上開規定，
      就被告之上開犯罪所得，諭知沒收，並於全部或一部不能
      沒收或不宜執行沒收時，追徵其價額。
據上論斷，依刑事訴訟法第299 條第1 項前段，刑法第339 條第
1 項、第41條第1 項、第38條之1 第1 項、第3 項，判決如主文
。
本案經檢察官陳雅譽提起公訴，檢察官古御詩、朱秀晴到庭執行
職務。
中    華    民    國   110    年    11    月    17    日
                  刑事第三庭  審判長法  官  謝順輝
                                    法  官  陳柏嘉
                                    法  官  林莆晉
以上正本證明與原本無異。
如不服本判決應於收受判決後20日內向本院提出上訴書狀，並應
敘述具體理由。其未敘述上訴理由者，應於上訴期間屆滿後20日
內向本院補提理由書（均須按他造當事人之人數附繕本）「切勿
逕送上級法院」。
                                    書記官  王震惟
中    華    民    國   110    年    11    月    18    日
附錄本案論罪科刑法條
中華民國刑法第339條
（普通詐欺罪）
意圖為自己或第三人不法之所有，以詐術使人將本人或第三人之
物交付者，處5 年以下有期徒刑、拘役或科或併科50萬元以下罰
金。
以前項方法得財產上不法之利益或使第三人得之者，亦同。
前二項之未遂犯罰之。
附表
┌──┬────────────┬────────────────────────┐
│編號│勘驗影片名稱            │勘驗內容                                        │
├──┼────────────┼────────────────────────┤
│  1 │LINE_MOVIE_0000000000000│賴巧娟：你後面那張不是什麼合約書嗎？            │
│    │                        │何憲瑋：後面這張的話是要告訴你說...。           │
│    │                        │賴巧娟：後面那張不是保證書，就拿來簽就好了啊。  │
│    │                        │何憲瑋：你會準時還錢吼？你會準時還錢你簽這張沒關│
│    │                        │        係，你不會準時還錢...。                 │
├──┼────────────┼────────────────────────┤
│  2 │LINE_MOVIE_000000000000 │毛冠富：所以三天後就可以移動了嘛？              │
│    │                        │何憲瑋：三天後車子...                           │
│    │                        │賴巧娟：他說禮拜四的下午4點或5點。              │
│    │                        │何憲瑋：禮拜四下午大概4 點半、5 點左右，我會到中│
│    │                        │        壢火車站。                              │
│    │                        │毛冠富：你要再跑過來一趟，從臺中跑過來一趟？    │
│    │                        │賴巧娟：來還鑰匙。                              │
│    │                        │毛冠富：傻眼。                                  │
│    │                        │何憲瑋：我把鑰匙給你，如果說那個時段你不方便，4 │
│    │                        │        點半到5 點你不方便的話，我把鑰匙鎖在中壢│
│    │                        │        火車站的置物櫃裡面，你自己去拿。        │
│    │                        │毛冠富：你說那個密碼櫃？                        │
│    │                        │何憲瑋：對。                                    │
│    │                        │毛冠富：OK、OK。                                │
│    │                        │何憲瑋：我再把密碼拍給你們，你們自己去拿。      │
│    │                        │毛冠富：OK、OK。                                │
│    │                        │何憲瑋：之後會告訴你們機車放在什麼大地標附近。  │
│    │                        │毛冠富：還要自己去找。                          │
│    │                        │何憲瑋：車牌. . . ，阿那個合約書在你們那邊，車牌│
│    │                        │        號碼上面都有，你應該不會認錯車才對。    │
│    │                        │賴巧娟：呵呵呵，對。                            │
│    │                        │毛冠富：是沒錯。                                │
│    │                        │何憲瑋：應該不會認錯車才對。                    │
│    │                        │毛冠富：沒那麼蠢吧！                            │
│    │                        │何憲瑋：應該不會牽到別人的機車還去給車行吧。    │
│    │                        │毛冠富：這不太可能。                            │
│    │                        │賴巧娟：正確。                                  │
└──┴────────────┴────────────────────────┘